【裁判字號】    99,非抗,53
【裁判日期】    990416
【裁判案由】    拍賣抵押物
【裁判全文】
臺灣高等法院民事裁定                  99年度非抗字第53號
再  抗告人  丙○○
訴訟代理人  林  恕律師
上列再抗告人因與甲○○○○間拍賣抵押物事件，對於中華民國
99年1月29日臺灣臺北地方法院98年度審抗字第361號裁定再為抗
告，本院裁定如下：
    主      文
再抗告駁回。
再抗告程序費用由再抗告人負擔。
    理      由
一按抵押權人於債權已屆清償期而未受清償者，得聲請法院拍賣
  抵押物，就其賣得價金而受清償，民法第873條第1項固有明文
  。惟聲請拍賣抵押物，屬非訟事件，其抵押權已經依法登記，
  且債權已屆清償期而未受清償，法院固應為准許拍賣之裁定；
  至於為拍賣程序基礎之私法上權利有瑕疵時，應由爭執其權利
  之人提起訴訟，以資救濟（最高法院49年台抗字第244號判例
  意旨參照）。
二本件再抗告人主張：案外人周遠有於民國85年間向再抗告人借
  款新臺幣（下同）5000萬元，嗣於92年 6月13日以周遠有擔任
  管理者之甲○○○○所有臺北市○○區○○段4小段190-1地號
  土地（下稱系爭土地），設定5000萬元之抵押權（下稱系爭抵
  押權）為擔保，上開借款於95年11月屆清償期後，周遠有未依
  約清償，再抗告人已聲請法院對其發支付命令確定等情，並提
  出土地借貸協議書、抵押權設定契約書、他項權利證明書、土
  地登記謄本、臺灣基隆地方法院95年度促字第 16379號支付命
  令及確定證明書等影本為證，聲請拍賣抵押物，另以甲○○○
  ○登記之管理者乙○○已於日據時代死亡，繼任管理者無從查
  考為由，聲請指定特別代理人。經原法院97年度拍字第 209號
  裁定以系爭抵押權依土地登記謄本所載，係擔保甲○○○○之
  債權，惟再抗告人主張之抵押債權為其對周遠有之債權，與登
  記不符等為由，駁回再抗告人之聲請，再抗告人提起抗告，原
  法院復以抗告無理由裁定駁回之。再抗告人以原裁定有違反土
  地法第43條「依本法所為之登記，有絕對效力」之規定及最高
  法院49年台抗字第244號、58年台抗字第524號判例意旨等適用
  法規顯有錯誤情形為由，再為抗告，雖主張：系爭抵押權於92
  年間設定登記時，周遠有為甲○○○○之合法管理人及唯一派
  下員，嗣管理人登記為周遠有所依據之備查文件固經臺北市信
  義區公所於94年間撤銷，而回復管理者為乙○○，然不得因此
  認再抗告人主張之債權與登記之抵押債權不符等語。惟再抗告
  人聲請拍賣抵押物所主張之借款債權，其債務人既為周遠有，
  顯與所提抵押權設定契約書、他項權利證明書及土地登記謄本
  記載之債務人甲○○○○不同，不能由形式上認定其債權在系
  爭抵押權擔保範圍內，自不應准許，原裁定維持第一審法院駁
  回其拍賣抵押物及指定特別代理人聲請之裁定，駁回其抗告，
  即無不合。再抗告人再為抗告，為無理由，應予駁回。
三據上論結，本件再抗告為無理由。依非訟事件法46條、第21條
  第2項、民事訴訟法第495條之1第2項、第481條、第449條第 1
  項、第95條、第78條，裁定如主文。
中    華    民    國    99    年    4    月     16    日
                    民事第九庭
                        審判長法  官  黃熙嫣
                              法  官  鄭傑夫
                              法  官  林玲玉
正本係照原本作成。
中    華    民    國    99    年    4     月    16    日
                              書記官  倪淑芳

司法院資訊處製作；財團法人民間司法改革基金會備份。
